apertium-chv.chv.lexc
LEXICON V-TPRES

%<pres%>:%>%{A%}т                                              V-PERS-PRES-REG ;!""          
%<pres%>%<p2%>%<sg%>:%>%{Ă%}н                                  CLIT-COP;!""     пӗлӗн        уҫӑн    ! Dir/LR
%<pres%>%<p3%>%<pl%>:%>%{A%}ҫҫӗ                                CLIT-COP;!""     пӗлеҫҫӗ      уҫаҫҫӗ

%<neg%>%<pres%>:%>м%{A%}ст                                     V-PERS-PRES-REG ;!""
%<neg%>%<pres%>%<p3%>%<pl%>:%>м%{A%}ҫҫӗ                        CLIT-COP;!""

LEXICON V-TPAST

%<past%>:%>%{T%}                                               V-PERS-PAST ;!""
%<neg%>%<past%>:%>м%{A%}р                                      V-PERS-PAST;!""

%<past%>%<evid%>:%>н%{Ă%}                                      CLIT-COP;!""	! ӗҫленӗччӗ
%<neg%>%<past%>%<evid%>:%>м%{A%}н                              CLIT-COP;!""

%<dur%>:%>%{A%}                                                V-PERS-DUR;!""
%<neg%>%<dur%>:%>м%{A%}с                                       V-PERS-DUR;!""

LEXICON V-TPLU

%<plu%>:                                                       V-PERS-PLU ;!""
%<neg%>%<plu%>:%>м%{A%}                                        V-PERS-PLU;!""

LEXICON V-TPIH

%<pih%>:                                                      V-PERS-PREP ;!""
%<neg%>%<pih%>:%>м%{A%}с                                      V-PERS-PREP-NEG;!""

LEXICON V-TFUTU

%<fut%>:                                                       V-PERS-FUT ;!""
%<neg%>%<fut%>:%>м                                             V-PERS-FUT ;!""

LEXICON V-TCOND

%<cond%>:                                                      V-PERS-COND ;!""
%<neg%>%<cond%>:%>м                                            V-PERS-COND ;!""

LEXICON V-TOPT

%<opt%>:                                                       V-PERS-OPT ;!""
%<neg%>%<opt%>:%>м                                             V-PERS-OPT ;!""

LEXICON V-GPR

! FIXME: Here we are missing the -нни forms, which are -{х}{и}

%<gpr_pres%>:%>%{A%}к%{A%}н                                    CLIT-COP; !""
%<gpr_pres%>:%>%{A%}к%{A%}н                                    SUBST ; !""
%<gpr_pres%>:%>%{A%}к%{A%}н                                    SUBST-SKER-I ;!""
%<gpr_pres%>:%>%{A%}к%{A%}н%{ː%}%>%{х%}%{и%}%{н%}              SUBST ;!""
%<neg%>%<gpr_pres%>:%>м%{A%}н         CLIT-COP;!""
%<neg%>%<gpr_pres%>:%>м%{A%}н         SUBST;!""
%<gpr_past%>:%>н%{Ă%}                 CLIT-COP ;!""
%<gpr_past%>:%>н%{Ă%}                 SUBST-SKER-I ;!""
%<neg%>%<gpr_past%>:%>м%{A%}н         CLIT-COP;!""
%<neg%>%<gpr_past%>:%>м%{A%}н         SUBST-SKER-I ;!""
%<gpr_fut%>:%>%{A%}с                  #;!""
%<gpr_fut%>:%>%{A%}с%{ː%}             SUBST-SKER-I ;!""
%<neg%>%<gpr_fut%>:%>м%{A%}с          #;!""
%<neg%>%<gpr_fut%>:%>м%{A%}с%{ː%}     SUBST-SKER-I ;!"" 
%<neg%>%<gpr_fut%>:%>%{A%}с% ҫук      #;!"" ! Dir/LR

LEXICON V-GNA-SA

! Эпӗ юрласа хамӑн ӗҫе тӑватӑп.
%<gna_impf%>:%>с%{A%}                     CLIT-GNA;!"" 
%<neg%>%<gna_impf%>:%>м%{A%}%>с%{Ă%}p     CLIT-GNA;!"" 

LEXICON V-GNA

! Эсӗ юрласан эпӗ килӗп.
%<gna_cond%>:%>с%{A%}н                    CLIT-GNA;!""
%<gna_cond%>:%>с%{A%}сс%{Ă%}н             CLIT-GNA;!""	! Dir/LR
! Эпир лагере киличчен хавас пулмӑпӑр.
%<gna_until%>:%>иччен                     CLIT-GNA;!""
! Хулана тухмассерен хамӑн туссенпе тӗл пулатӑп.
%<gna_each%>:%>м%{A%}ссерен               CLIT-GNA;!""
! Эпӗ анӑ курнӑҫемӗн кулма пуҫлатӑп.
%<gna_when%>:%>н%{Ă%}ҫемӗн                    CLIT-GNA;!""
%<gna_when%>:%>н%{Ă%}ҫем                    CLIT-GNA;!"" ! Dir/LR 
! Анӑ курнӑранпа халӗ ҫывӑрмастӑп
%<gna_izza%>:%>н%{Ă%}р%{A%}нп%{A%}            CLIT-GNA;!""

%<gna_neg%>:%>м%{A%}%>с%{Ă%}р                 CLIT-GNA;!"" 

LEXICON V-GER 

! Эпӗ чӑваш чӗлхине вӗренме юрататӑп.
%<ger%>:%>м%{A%} K ; 
%<ger%>%<px3sp%>:%>м%{A%}%>%{и%}%{н%} PLURAL ;
! Эпӗ эсӗ кӗнекене вуланине пӗлетӗп.
%<ger_past%>:%>н%{A%} K ;
%<ger_past%>%<px3sp%>:%>н%{A%}%>%{и%}%{н%} PLURAL ;

! Эсӗ килессине пӗлетӗп.
%<ger_fut%>:%>%{A%}с K ;
%<ger_fut%>%<px3sp%>:%>%{A%}с%{ː%}%>%{и%}%{н%} PLURAL ;

! Санӑн каймалли вӑхӑт ҫитрӗ.
! Пришло время тебе уйти.
%<ger_nec%>:%>м%{A%}лл%{A%}           CLIT-ÇÇĔ ;!""
%<ger_nec%>%<px3sp%>:%>м%{A%}лл%{A%}%>%{и%}%{н%} PLURAL ;!""

! кураять
! кураймасть
! курайнӑ
! курайма?
! курайна*
! кураяс
! кураясси
! кураяссине
! курайсан

! Рим республикин курайми тӑшманӗ тата Пуни вӑрҫисен умӗнхи Карфагенӑн юлашки пӗлтерӗшлӗ пуҫлӑхӗ.
! Рим республик-и-н кур-ай-м-и тӑшман-ӗ тата Пуни вӑрҫ-и-се-н умӗн-хи Карфаген-ӑн юлашки пӗл-тер-ӗш-лӗ пуҫлӑх-ӗ.
! Рим республики  ненавидимый враг и Пуниских войн перед Карфагена последний значимы глава.    
! враг, которого ненавидит Римская республика

LEXICON V-PERS-OPT

%<p1%>%<sg%>:%>%{Ă%}пин                                        K;!""	! Сергеев, Андреева, Котлеев 2012: 374
%<p2%>%<sg%>:%>%{Ă%}с%{Ă%}н                                    K;!""
%<p3%>%<sg%>:%>%{И%}н                                          K;!""
%<p1%>%<pl%>:%>%{Ă%}п%{Ă%}рин                                  K;!""
%<p2%>%<pl%>:%>%{Ă%}с%{Ă%}р                                    K;!""
%<p3%>%<pl%>:%>%{ӗ%}ҫин                                        K;!""


LEXICON V-NONFIN

   V-GNA;
   V-GER ;

%<imp%>%<p1%>%<sg%>:%>%{A%}м                                   K ; 
%<imp%>%<p2%>%<sg%>:                                           K ;
%<imp%>%<p2%>%<sg%>:                                           CLIT-ÇÇĔ ;
%<imp%>%<p2%>%<sg%>+сӑм%<mod%>:%>с%{Ă%}м                       CLIT-ÇÇĔ ; ! сӑм: politeness suffix
%<imp%>%<p3%>%<sg%>:%>т%{Ă%}р                                  K ;
%<imp%>%<p1%>%<pl%>:%>%{A%}р                                   K ; 
%<imp%>%<p2%>%<pl%>:%>%{Ă%}р                                   CLIT-ÇÇĔ ;
%<imp%>%<p2%>%<pl%>+сӑм%<mod%>:%>с%{Ă%}м%>%{Ă%}р               CLIT-ÇÇĔ ; ! сӑм: politeness suffix
%<imp%>%<p3%>%<pl%>:%>%{ч%}ч%{Ă%}р                             K ;

! <qavan> [p1 sg каям\килем pl каяр\килер],[p2 sg кай\кил pl кайӑр\килĕр],[p3 кайтӑр\килтĕр pl кайччӑр\килччĕр]

LEXICON V-FIN

   V-TPRES;
   V-TPAST;
   V-TPLU;
   V-TPIH;
   V-TFUTU;
   V-TCOND;
   V-TOPT;
   V-GPR;        ! Has it's own negative forms

LEXICON V-COMMON 

%<neg%>:%>м%{A%} V-NONFIN ;
V-NONFIN ; 
V-GNA-SA ; 
V-FIN ; 

LEXICON V-ABIL 

%<abil%>:%>%{A%}й         V-COMMON ;
                          V-COMMON ; 

LEXICON V-ITER

%<iter%>:%>к%{A%}л%{A%}   V-ABIL ;
                          V-ABIL ;

LEXICON V-DER

%<coop%>:%>%{Ă%}ш         V-ITER ;	! derivative suffix?
%<pass%>:%>%{Ă%}%{L%}     V-ITER ;	! derivative suffix?
 
LEXICON V-IV

%<v%>%<iv%>:              V-ITER ; 
%<v%>%<iv%>:              V-DER ; 

LEXICON V-TV

%<v%>%<tv%>:              V-ITER ; 
%<v%>%<tv%>:              V-DER ; 

LEXICON V-TD

%<v%>%<tv%>:              V-ITER ; 
%<v%>%<tv%>:              V-DER ; 
%<v%>%<iv%>:              V-ITER ; 
%<v%>%<iv%>:              V-DER ; 


!!!!!!!!!!!!!!!!!!!!!!!!!!!!!!!!!!!!!!!!!!!!!!!!!!!!!!!!!!!!!!!!!!!!!!!!!!!!!!!

LEXICON Miscellaneous

иккен%<mod%>:иккен # ; 
ха%<mod%>:%-ха # ; 
и%<qst%>:%-и # ; 
им%<qst%>:%-им # ; 
ши%<qst%>:%-ши # ; 
шими%<qst%>:%-шими # ; 
ҫке%<mod%>:%-ҫке # ; 
анчах%<postadv%>:анчах # ; 
те%<postadv%>:те # ; 

LEXICON Verbs
пул:пул                  V-IV;!""
кай:кай                  V-IV;!""
кил:кил                  V-IV;!""
лар:лар                  V-IV;!""
ҫывӑр:ҫывӑр                  V-IV;!""
тӑрӑш:тӑрӑш                 V-IV;!""
чуп:чуп                  V-IV;!""
пытан:пытан                  V-IV;!""
аташ:аташ                  V-IV;!""
ҫӳре:ҫӳре                  V-IV;!""
вырнаҫ:вырнаҫ                  V-IV;!""
пурӑн:пурӑн                  V-IV;!""
тух:тух                  V-IV;!""
тӑр:тӑ%{р%}        V-IV ; ! ""
йӗр:йӗ%{р%}        V-IV ; ! "плакать"
кӗр:кӗ%{р%}        V-IV ; ! "входить"
пыр:пы%{р%}        V-IV ; ! "идти, хватать"
шӑр:шӑ%{р%}        V-IV ; ! "писать"
пуҫтарӑн:пуҫтарӑн  V-IV ; ! "" ! Der/Pass
юл:юл              V-IV ; ! "остаться"
ҫаврӑн:ҫаврӑн      V-IV ; ! "вернуться"
ҫӗклен:ҫӗклен      V-IV ; ! "" ! Der/Pass
ҫит:ҫит            V-IV ; ! "доходить"
ҫухал:ҫухал        V-IV ; ! ""
вырнаҫтар:вырнаҫтар V-IV ; ! ""
тивӗҫ:тивӗҫ        V-IV ;!"доставаться"
ҫыхӑн:ҫыхӑн        V-IV ; ! ""
ҫӗн:ҫӗн            V-IV ; ! ""
вӗҫ:вӗҫ            V-TV ; ! ""
хирĕҫле:хирĕҫле    V-IV ; ! "противиться"
хутшӑн:хутшӑн      V-IV ; ! "включиться" ! Der/Pass
хутшӑн:хутшан      V-IV ; ! "включиться" ! Der/Pass ! Dir/LR ! Err/Orth
вӗҫлен:вӗҫлен      V-IV ; ! ""
асилтер:асилтер V-TV ; ! ""
витле:витле V-TD ; ! ""
выртар:выртар V-TV ; ! ""
кӑлтӑртат:кӑлтӑртат V-TV ; ! ""
кармаш:кармаш V-TD ; ! ""
лаптаклан:лаптаклан V-TV ; ! ""
пайӑркала:пайӑркала V-TD ; ! ""
пӑшӑлтат:пӑшӑлтат V-TV ; ! ""
сӑр:сӑр V-TD ; ! ""
сӑрӑхтар:сӑрӑхтар V-TV ; ! ""
тапрат:тапрат V-TV ; ! ""
тасал:тасал V-TD ; ! ""
тумлат:тумлат V-TV ; ! ""
усалла:усалла V-TD ; ! ""
хайлан:хайлан V-TV ; ! ""
чавалан:чавалан V-TV ; ! ""
чӑшка:чӑшка V-TD ; ! ""
шӗвет:шӗвет V-TV ; ! ""
ӗшелентер:ӗшелентер V-TV; ! "колотить"
ӗрӗшкен:ӗрӗшкен V-TD; ! "бушевать"
янкӑлтаттар:янкӑлтаттар V-TV; ! "таскать на себе, носить, надеть чересчур длинный костюм"
шӗкӗлтет:шӗкӗлтет V-TV; ! "пищать (о диких утятах); перен. хорошо, дружно разговаривать; бегать мелкими шагами"
шуйхат:шуйхат V-TV; ! "исполошить"
шавлаттар:шавлаттар V-TV; ! "понудительная форма шавла"
чармаклан:чармаклан V-TV; ! "растопыриться"
хӗпӗртеттер:хӗпӗртеттер V-TV; ! "понудительная форма хӗпӗрте; обрадовать"
хӑйпӑт:хӑйпӑт V-TV; ! "отщепывать, отрывать, отлеплять, отковыривать, отколоть; сдирать деньги, облапошивать; украсть"
хуйхаш:хуйхаш V-TD; ! "пугаться; шугать"
хапкӑнлан:хапкӑнлан V-TV; ! "жадничать"
улпутлан:улпутлан V-TV; ! "ирон. сделаться барином, важной персоной; понудительная форма улпутлан"
тӗплентер:тӗплентер V-TV; ! "понудительная форма тӗплен"
тӑнсӑрлат:тӑнсӑрлат V-TV; ! "заставить потерять память, рассудок"
тискерлет:тискерлет V-TV; ! "понудительная форма тискерлен"
талтлаттар:талтлаттар V-TV; ! "понудительная форма талтлат; о тяжелом и грузном ступании при беге (?); о тяжелом шагании"
сӑмсалан:сӑмсалан V-TV; ! "проростать (о картофель, зерне); придавать вид носа или козырька; понудительная форма сӑмсалан"
самӑрӑл:самӑрӑл V-TD; ! "разжиреть; понудительная форма самӑрӑл"
пӳктер:пӳктер V-TV; ! "понудительная форма пӳк"
парлантар:парлантар V-TV; ! "понудительная форма парлан"
макӑлтат:макӑлтат V-TV; ! "плестись, идти с трудом; галдеть, болтать; бормотать; рябить в глазах; валять во рту при еде"
ланкӑртат:ланкӑртат V-TV; ! "бултыхаться; понудительная форма ланкӑртат"
кӑнтамлан:кӑнтамлан V-TV; ! "разогнуться (о дуге)"
кӑмӑрла:кӑмӑрла V-TD; ! "мешать, служить помехой"
каклен:каклен V-TV; ! "сохнуть?"
ешӗллен:ешӗллен V-TV; ! "зеленеть"
атаслан:атаслан V-TV; ! "спутаться; спутать"
айлаш:айлаш V-IV; ! "то же, что айлан"
авраш:авраш V-IV; ! "перемешаться, быть приведенным в беспорядок; привести в беспорядок"
сывла:сывла V-IV; ! "дышать"
авӑнчӑклат:авӑнчӑклат V-TD; ! src: Chuvash wordlist ""
ачапчалан:ачапчалан V-TD; ! src: Chuvash wordlist ""
вӗрӗлтеттер:вӗрӗлтеттер V-TD; ! src: Chuvash wordlist ""
деноминацилен:деноминацилен V-TD; ! src: Chuvash wordlist ""
интонациле:интонациле V-TD; ! src: Chuvash wordlist ""
кавсӑх:кавсӑх V-TD; ! src: Chuvash wordlist ""
кӑмӑска:кӑмӑска V-TD; ! src: Chuvash wordlist ""
киреметлен:киреметлен V-TD; ! src: Chuvash wordlist ""
кӳттер:кӳттер V-TD; ! src: Chuvash wordlist ""
лӗрке:лӗрке V-TD; ! src: Chuvash wordlist ""
минерализациле:минерализациле V-TD; ! src: Chuvash wordlist ""
парлан:парлан V-TD; ! src: Chuvash wordlist ""
пиҫ:пиҫ V-TD; ! src: Chuvash wordlist ""
савӑксӑрлан:савӑксӑрлан V-TD; ! src: Chuvash wordlist ""
сӗкӗнтер:сӗкӗнтер V-TD; ! src: Chuvash wordlist ""
супӑньле:супӑньле V-TD; ! src: Chuvash wordlist ""
ҫарранлан:ҫарранлан V-TD; ! src: Chuvash wordlist ""
ҫултар:ҫултар V-TD; ! src: Chuvash wordlist ""
тӑхҫалан:тӑхҫалан V-TD; ! src: Chuvash wordlist ""
тыллаттар:тыллаттар V-TD; ! src: Chuvash wordlist ""
хиврелентер:хиврелентер V-TD; ! src: Chuvash wordlist ""
чӗркелен:чӗркелен V-TD; ! src: Chuvash wordlist ""
явӑнчӑклан:явӑнчӑклан V-TD; ! src: Chuvash wordlist ""
